臺灣高雄地方法院刑事判決　　　　　　　　　　　　九十二年度易字第一六八號
　　公　訴　人　臺灣高雄地方法院檢察署檢察官
　　被　　　告　甲○○
　　　　　　　　丁○○
　　　　　　　　己○○
　　　　　　　　庚○○
　　　　　　　　辛○○
　　　　　　　　壬○○
右列被告因贓物案件，經檢察官提起公訴（九十一年度偵字第二０九三七號），本院
判決如左：
    主  文
甲○○、丁○○、己○○、庚○○、辛○○、壬○○均無罪。
    理  由
一、公訴意旨略以：被告甲○○、壬○○、己○○、丙○○（經本院通緝中）、庚○○、丁○○、辛○○與蘇登壽（公訴人另案起訴）等八人，均明知車牌號碼
    ZB-9870號（起訴書誤載為9S-4705號）自小客車，係來路不明之贓車（為原車主
    戊○○於民國九十年四月一日下午五時許，在臺南市○○路○段一三二號地下二
    樓停車場所失竊），竟由蘇登壽於九十年十一月二十九日下午九時三十分許，收
    受戴明福（另案偵辦）新臺幣一萬元代價，並受其委託，前往高雄市政府警察局
    小港分局漢民派出所，與該所警員宋振添（另行偵辦）基於偽造文書之共同犯意
    ，冒充戊○○名義，謊報戊○○所失竊前揭Z8-9870號車輛，業於九十年十一月
    二十八日下午十時三十分許，在高雄市○○區○○路與山明路交岔路口處自行尋
    獲，警員宋振添除交付車輛尋獲證明單予蘇登壽，更製作尋獲筆錄逕行銷案。蘇
    登壽取得車輛尋獲證明單後交付戴明福，戴明福再委託不詳年籍之人冒用戊○○
    名義，將該贓車之車籍資料讓渡丁○○，丁○○再於九十一年一月四日前往高雄
    區監理所屏東監理站，申請前開贓車新領牌照號碼9S-4705號；丁○○再於同年
    三月二十八日，前往高雄區監理所屏東監理站，申請辦理車籍資料移轉登記於辛○○名義，該贓車再經戴明福竊盜集團成員，將車牌號碼X9-8865號車輛（原車
    主為陳榮華，使用人為其子陳鋸銘（起訴書誤載為為陳榮華），於九十一年七月
    十三日下午六時許，在臺中市○○區○○路與大業路交岔路口處失竊）之車身號
    碼磨滅後，再變造車身號碼為WDB0000000C244924號、引擎號碼為0000000000000
    號，拼裝於上揭車號9S-4705號車輛後，再轉委託丙○○轉售，丙○○更於同年
    七月二十二日，以每人傭金六千元代價，委託壬○○與己○○兩人牙保，在高雄
    市○○○路二二六號永將汽車商行，以四十九萬元價金，以丙○○名義代售前開
    贓車予甲○○，甲○○再以五十二萬六千元價金，轉售同為經營車行之庚○○（
    登記名義人為其弟黃安裕），從中賺取差價三萬六千元，而前揭甲○○與庚○○
    均委託不知情之郭李幸容，前往高雄區監理所，辦理贓車移轉登記業務。嗣於九
    十一年八月二日下午三時許，警方在庚○○（起訴書誤載為黃武雄）所經營、位
    於高雄市○○○路二二八號之日誠汽車商行，查獲上開贓車，循線追查始知上情
    等語，因認被告庚○○與甲○○係犯刑法第三百四十九條第二項故買贓物罪；被
    告丁○○與辛○○係犯刑法第三百四十九條第一項收受贓物罪；被告壬○○、己○○係犯刑法第三百四十九條第二項牙保贓物罪。
二、公訴人認被告涉有前揭犯行，係以前揭事實據被害人陳鋸銘與戊○○於警訊時指
    訴綦詳，並有證人蘇登壽到庭證述屬實，復有贓物認領保管收據、臺中市警察局
    車輛失竊證明單、車籍作業系統查詢認可資料、車輛竊盜資料個別查詢報表、照
    片八張、高雄市監理處高市監二字第0910014933號函文暨汽機車過戶登記書兩份
    、汽機車各項異動登記書一份、交通部公路總局高雄區監理所屏東監理站九十一
    高監屏字第9122066號函暨汽機車各項異動登記書一份、高雄市政府警察局小港
    分局車輛尋獲電腦輸入單一份、原車主（戊○○）身份證明保證書一份、讓渡證
    一份、汽車新領牌照登記書一份、汽（機）車過戶登記書一份等證物在卷為之論
    據。
三、然訊之被告均堅決否認有公訴人所指犯行，(一)被告甲○○辯稱：系爭車輛有經過
    驗車，始以與市價相當之四十九萬元購買，縱檢查車身號碼有疏忽，但實在不知
    道係贓車；(二)被告丁○○辯稱：伊身分證曾經遺失，根本不認識戊○○、辛○○
    ，也沒有於九十一年一月四日至屏東監理站申請新領牌照９Ｓ－４７０５號車牌
    號碼或於九十一年三月二十八日辦理車籍移轉予辛○○；(三)被告己○○辯稱：有
    收到六千元佣金，也有拿六千元佣金給壬○○，但不知道系爭車輛係贓車，只有
    透過電話聯絡，車子則由丙○○直接開到甲○○車行；(四)被告庚○○辯稱：伊固
    有以五十二萬六千元向甲○○購買系爭車輛，也有委託郭李幸容辦理過戶登記，
    但不知道係贓車，與甲○○交易多年，從未買過贓車；(五)被告辛○○辯稱：不知
    道丁○○有將車號９Ｓ－４７０５號車輛移轉登記予伊，也沒有委託丙○○賣車
    ，沒有將車身號碼磨掉，不認識壬○○、己○○，不知道車輛賣給甲○○；(六)被
    告壬○○辯稱：不知道這是贓車，丙○○沒有委託伊賣車，伊只有將車轉介給己○○，沒有與己○○一同去找甲○○，是己○○自己與丙○○談，伊沒有介入等
    語。
四、按犯罪事實應依證據認定之，無證據不得認定犯罪事實。又不能證明被告犯罪者
    ，應諭知無罪之判決，刑事訴訟法第一百五十四條第二項及第三百零一條第一項
    分別定有明文。又事實之認定，應憑證據，如未能發現相當證據，或證據不足以
    證明，自不能以推測或擬制之方法，為裁判之基礎（最高法院四十年台上字第八
    六號判例參照。）而所謂證據，係指足以證明被告確有犯罪行為之積極證據而言
    ，該項證據須適於為被告犯罪之證明者，始得採為斷罪之資料（參照最高法院六
    十九年台上字第四九一三號判例）。認定不利於被告之事實，須依積極證據，苟
    積極證據不足為不利於被告事實之認定時，即應為有利於被告之認定，更不必有
    何有利之證據，最高法院亦著有三十年上字第八一六號判例可資參照。
五、經查：
    (一)按「刑法上贓物罪之成立，不論行為人其行為態樣為收受、搬運、寄藏、故買
      或牙保，要皆以行為人對其所收受、搬運、寄藏、故買或牙保之物，於主觀上
      明知為贓物為必要，因此主觀狀態存在於行為人本身，除非行為人自白此一犯
      罪主觀構成要件，否則於訴訟上欲探究行為人有無此種贓物之主觀認識，類皆
      以情況證據為認定該主觀犯意之證據方法，且『訴訟法之證明及認定之事實，
      乃歷史之證明及推論，與自然科學上之實驗證明不同，後者得以實驗求證完全
      一致或符合，然訴訟法上之證明及事實認定，以推論高度之蓋然性，其推論所
      得之概括認定，須通常之人皆可確信為真實。』即可」，最高法院八十四年度
      台上字第五一二九號判決亦同此旨。是本件被告是否成立贓物罪，應先探究其
      主觀是否具備明知為贓物之要件。
    (二)公訴人所提出被害人陳鋸銘、戊○○之警訊陳述及蘇登壽之證詞（91偵20937
      卷第四十九頁）固得證明系爭９Ｓ-４７０５車輛係因他人財產犯罪而成贓物
      狀態，然本案被告是否具備明知為贓物之要件，因前揭陳述與證詞均不涉及本
      件被告，尚難據以認定被告是否明知為贓物，則應視公訴人提出之其他證據是
      否足為認定被告主觀犯意之情況證據，以下分敘之：
      被告甲○○、庚○○部分：警訊卷附之系爭車輛車身號碼照片六張，顯示該
        車車身號碼確有磨損痕跡，固得以此推斷被告甲○○、庚○○既為經營多年
        之中古車商應得辨識而知係贓車，然此係被告確實已檢查該處車身號碼且能
        以肉眼辨識磨滅痕跡為前提，倘被告一時疏忽而未能識別車身號碼遭磨滅痕
        跡，充其量僅能認定被告係有過失，尚難認定被告已明知係贓車，否則無疑
        賦予被告無過失之辨識責任，此非立法本旨，亦不符合常情，況且，系爭贓
        車業經監理單位核准發給汽車新領牌照登記書，此有該登記書在警訊卷可憑
        ，該登記書上亦有引擎號碼及車身號碼之登記，是堪認監理單為亦已檢查車
        身號碼與引擎號碼無誤後始發給牌照，則被告信賴監理單位之檢查而未再詳
        細檢查系爭贓車之車身號碼有無磨滅尚不為過，又被告甲○○購買系爭贓車
        之價格四十九萬、庚○○購買之價格五十二萬六千元與市價並非顯不相當，
        此亦有高雄市汽車商業同業公會九十二年八月十三日（九十二）高汽茂字第
        2427號鑑價證明函認定與系爭贓車同廠牌、出廠年份之中古車一般交易價額
        約五十萬元左右；權威車訊雜誌社九十二年十月二十二日鑑價證明則認係五
        十三萬元至五十五萬元，此有該鑑定證明各一紙在卷可按，是綜合以上，公
        訴人提出之證據尚難令本院形成被告甲○○、庚○○具備主觀明知贓物之要
        件。
      被告己○○、壬○○部分：單以被告仲介丙○○將系爭贓車售予甲○○，且
        己○○、壬○○收受六千元佣金之事實，均屬客觀事實，尚不能以此推認被
        告具備明知贓物之要件，且被告是否有檢查車身號碼？是否曾受告知為贓車
        ？收受六千元之佣金是否顯逾一般常情而得推認明知贓物？均未見公訴人提
        出證據證明，此部分亦難據為被告己○○、壬○○不利之認定。
      被告丁○○、辛○○部分：公訴人以汽車過戶登記書及新領牌照登記書上有
        被告丁○○、辛○○之名義而認定被告具備明知贓物之主觀要件，係以一客
        觀事實推認被告丁○○、辛○○明知系爭車輛為贓車，然被告是否親自或委
        託他人辦理過戶登記或新領牌照登記？辦理登記所使用之身分證是否為被告
        遺失或現持有之身分證？均未見公訴人提出證據證明，況被告均有提出補領
        身分證申請書證明確有身分證遺失之事實，是單以公訴人所提前揭證據，亦
        難認定被告丁○○、辛○○犯罪。
      綜合以上，不能證明被告甲○○、丁○○、己○○、庚○○、辛○○、壬○○犯罪，依法均應諭知被告無罪之判決。
六、至於被告丙○○，業經本院通緝中，待緝獲到案後，另行審結，附此敘明。
據上論斷，應依刑事訴訟法第三百零一條第一項，判決如主文。
本案經檢察官乙○○到庭執行職務
中      華      民      國    九十三    年      一      月      九      日
                                  臺灣高雄地方法院刑事第九庭
                                      審判長法  官     孫啟強
                                            法  官     張茹棻
                                            法  官     楊智守
右正本證明與原本無異。
如不服本判決，應於判決送達後十日內，向本院提出上訴狀。
                                            書記官    王美玲
中    華    民    國      九十三      年      一      月      十二      日
